臺灣臺南地方法院民事判決
110年度訴字第978號
原      告  台新國際商業銀行股份有限公司

法定代理人  尚瑞強  
訴訟代理人  謝智翔  
被      告  李榮發  
            李榮松(已歿)
上列當事人間請求代位分割共有物等事件，本院判決如下：
    主    　文
原告之訴駁回。
訴訟費用由原告負擔。
    事實及理由
一、原告起訴主張：
　　原告之債務人即被代位人李榮輝積欠原告償勝金、信用卡等
    債務共新臺幣（下同）28萬2,615元及其本金衍生之利息未
    清償，業經原告依督促程序聲請核發支付命令確定在案。而
    查，被代位人李榮輝及被告2人於日前繼承被繼承人李貧所
    遺之如附表一所示之不動產（下稱系爭遺產），因迄今尚未
    協議分割，李榮輝又怠於行使分割系爭遺產之權利，原告為
    保全債權，爰依民法第1164條、第242條、第830條第2項準
    用第824條，代位債務人李榮輝提起本件訴訟等語，並聲明
    ：①被代位人李榮輝及被告李榮發、被告李榮松應就被繼承
    人李貧所遺如附表一所示之不動產辦理繼承登記。②被代位
    人李榮輝及被告李榮發、被告李榮松就被繼承人李貧所遺如
    附表一所示之不動產應准予分割，分割方法按附表二所示應
    繼分比例分割為分別共有。③訴訟費用由李榮輝及被告李榮
    發、被告李榮松依附表二所示應繼分比例負擔（見補字卷第
    17頁）。
二、被告李榮發經合法通知未於言詞辯論期日到場，亦未提出書
    狀作何聲明或陳述。
三、本院得心證之理由：
㈠、按共有物之分割，於共有人全體有法律上之利害關係，須共
    有人全體始得為之，故請求分割共有物之訴，屬於民事訴訟
    法第56條第1 項所稱訴訟標的對於共同訴訟之各人必須合一
    確定之固有必要共同訴訟，應由共有人全體參與訴訟，否則
    當事人不適格，法院得逕認為無理由而為駁回之判決，有最
    高法院42年台上字第318 號判例要旨、15年上字第1799號判
    例要旨、85年度台上字第905號判決要旨可參。
㈡、經查，本件原告起訴主張代位訴外人李榮輝請求分割系爭遺
    產，並列被告李榮發、李榮松2人為被告，此有原告之起訴
    狀在卷可查(見營補卷第17頁)。然查，李榮松於起訴前，業
    已於民國107年1月7日死亡，此有李榮松之個人基本資料附
    卷可稽（見本院卷第17頁），是原告於本件110年4月27日起
    訴時，仍以已死亡之李榮松為被告，依法自屬不合（另以裁
    定駁回之）。故系爭遺產於原告起訴時，應尚有共有人即李
    榮松之全體繼承人，惟原告並未以李榮松之全體繼承人為被
    告，則其本件對被告等人起訴部分，即因當事人不適格，而
    其訴無理由。
㈢、次按法院裁判分割共有物而以原物分配於各共有人時，係使
    共有關係變更為單獨所有，其性質為共有人間應有部分之交
    換，自屬處分行為，如係變賣共有物而以價金分配於共有人
    ，即係以處分共有物為分割之方法，均以共有人之處分權存
    在為前提，如果共有人其中之一就共有物並無處分權可資行
    使，法院即無從基此為裁判分割，並有最高法院69年台上字
    第1134號判例意旨可資參照。本件系爭遺產原共有人中之李
    榮松，其應有部分，迄今尚未經其繼承人辦理繼承登記乙節
    ，有系爭土地之公務用登記謄本在卷可稽（見本院卷第49頁
    ），則於其繼承人依民法第759 條規定辦理繼承登記前，自
    不得處分各該應有部分。然原告本件起訴，除未以李榮松之
    全體繼承人為被告之外，原告所為訴之聲明中，亦未先行或
    同時請求李榮松之繼承人辦理繼承登記，即逕訴請分割系爭
    遺產，揆諸上開說明，其訴亦無理由。
四、從而，原告對被告等逕行提起本件代位請求分割共有物之訴
    訟，為無理由，應予駁回。
五、訴訟費用負擔之依據：民事訴訟法第78條。　　
中　　華　　民　　國　　110 　年　　9 　　月　　30　　日
                  民事第五庭  法  官　吳金芳
以上正本證明與原本無異。
如不服本判決，應於判決送達後20日內，向本院提出上訴狀並表
明上訴理由（須附繕本），如於本判決宣示後送達前提起上訴者
，應於判決送達後20日內補提上訴理由書（須附繕本）。如委任
律師提起上訴者，應一併繳納上訴審裁判費。
中　　華　　民　　國　　110 　年　　9 　　月　　30　　日
                              書記官  李崇文
附表一：被繼承人李貧之遺產   編號 遺產名稱 分割前權利範圍（公同共有） 1 臺南市○○區○○段000地號土地 1分之1 

附表二：   繼承人  應繼分比例 李榮輝  3分之1 李榮發  3分之1 李榮松  3分之1